臺灣桃園地方法院民事判決　　　　　　 95年度重訴字第249號
原　　　告　甲○○
訴訟代理人　陳忠輝律師
被　　　告　乙○○
訴訟代理人　吳榮達律師
上列當事人間請求損害賠償事件，經本院刑事庭以94年度壢交附
字第122 號刑事附帶民事訴訟裁定移送前來，於民國96年6 月26
日辯論終結，本院判決如下：
    主  文
被告應給付原告新台幣柒拾柒萬仟貳佰捌拾柒元及自民國94年
12月29日起至清償日止，按週年利率5%計算之利息。
原告其餘之訴駁回。
訴訟費用由被告負擔二分之一，餘由原告負擔。
本判決於原告以新台幣貳拾陸萬元供擔保後，得假執行。但被告
如以新台幣柒拾柒萬仟貳佰捌拾柒元預供擔保，免為假執行。
原告其餘假執行之聲請駁回。
    事  實
甲、原告方面：
一、聲明：
  (一)被告應給付原告新台幣（下同）1,428,630 元，及自起訴狀
    繕本送達翌日起至清償日止，按週年利率5%計算之利息。
  (二)願供擔保請准宣告假執行。
二、陳述：
  (一)被告於民國94年3 月6 日晚間10時40分許，駕駛車號L8-989
    8 號自用小客車，沿桃園縣中壢市○○○路往中壢方向行駛
    ，行經中山東路、後興路交岔路口欲左轉時，應注意轉彎車
    應讓直行車先行，並注意車前狀況，隨時採取必要之安全措
    施，而當時並無不能注意之情事，適原告騎車號OBJ-936 號
    重型機車，後載訴外人張家瑋，由中山東路往八德方向直行
    ，行經上述交岔路口，因被告疏未注意即貿然左轉，致原告
    避煞不及，機車車頭撞擊被告之小客車右側車身，原告因而
    人車倒地，受有髖骨及大腿骨開放性傷口與右側股骨幹閉鎖
    性骨折等傷害，被告駕車不慎所涉過失傷害罪，經本院刑事
    庭以94年度壢交簡字第1843號刑事判處有期徒刑3 月確定在
    案。
  (二)本件車禍係因被告駕駛過失所致，並因此造成原告受到傷害
    ，原告自得依民法侵權行為之法律關係請求被告賠償損害，
    而原告所受損害如下：
  (1)醫藥費用、看護費用及往來醫院門診之交通費用部分：兩造
    於95年11月28日言詞辯論期日，就上開費用之賠償數額已達
    成合意，被告同意賠償醫藥費用69,987元、看護費用36,000
    元及車資15,000元，故原告請求此數額之賠償。
  (2)減少勞動能力所受損失：原告因受傷而減少勞動能力，請求
    被告賠償664,800 元；另於96年6 月26日言詞辯論期日，與
    被告協商後，原告同意以月薪24,006元及減少勞動能力7.5%
    計算減少勞動能力所受損害。
  (3)非財產上之損害賠償：原告因車禍受傷後，身心受創甚鉅，
    須長期復健，故請求被告賠償精神慰撫金1,000,000 元。
  (三)兩造於95年11月28日言詞辯論期日就本件損害賠償事件之過
    失責任比例，原告為20% 、被告為80% ，原告對此無意見。
三、證據：提出醫療費用收據、診斷證明書、學生證、薪資與生
    產力統計年報等影本各一份為證。
乙、被告方面：
一、聲明：
  (一)原告之訴駁回。
  (二)如受不利判決，願供擔保請准宣告免為假執行。
二、陳述：
  (一)車禍發生時，被告駕駛自小客車由中壢市○○○路左轉後興
    路，自小客車已完成左轉，處於直行狀況，是因原告騎車不
    慎才撞及自小客車，此由被告之自小客車是右後方之車門被
    撞到即可得知，可見原告就本件車禍之發生與有過失；而就
    兩造之過失比例，被告同意以原告為20% 、被告為80% 之比
    例計算。
  (二)對原告請求醫藥費69,987元、看護費用36,000元、車資15,0
    00元等，被告均無意見，同意賠償。
  (三)就原告請求減少勞動能力之損失部分，被告同意以原告減少
    7.5%之勞動能力計算，又因原告是在94年12月20日起訴，故
    計算原告減少勞動能力損失之薪資數額，應以94年12月間之
    薪資額約24,006元為計算基準才是。
  (四)另就原告請求之精神慰撫金100 萬元，實屬過高，應以10萬
    元為適當。
三、證據：本件車禍交通事故現場圖、照片等為證。
丙、本院依職權調取本院94年度壢交簡字第1843號刑事案件卷宗
    （含偵查卷）供參考，並函台灣大學醫學院附設醫院（下稱
    台大醫院）鑑定原告減少勞動能力之程度。
    理  由
一、原告起訴聲明為：「被告應給付原告7,121,154 元，及自起
    訴狀繕本送達翌日起至清償日止，按週年利率5%計算之利息
    」，嗣減縮請求金額如其訴之聲明所示，核係減縮應受判決
    事項之聲明，與民事訴訟法第255 條第1 項第3 款規定無違
    ，應予准許。
二、原告主張被告於94年3 月6 日晚間10時40分許，駕自用小客
    車行經中壢市○○○路欲左轉後興路時，因未讓直行車先行
    ，且未注意車前狀況即貿然左轉，適原告騎重型機車直行而
    至，見被告突然左轉而避煞不及，機車頭因之撞及被告之自
    小客車右側，原告並因而人車倒地受有髖及大腿開放性傷口
    與右側股骨幹閉鎖性骨折等傷害，被告所涉過失傷害罪，已
    經本院刑事庭判決有罪確定，有判決書及94年度壢交簡字第
    1843號刑事案卷宗可參，被告對此並不爭執，堪信為真。
三、按因故意或過失，不法侵害他人之權利者，負損害賠償責任
    。汽車、機車或其他非依軌道行駛之動力車輛，在使用中加
    損害於他人者，駕駛人應賠償因此所生之損害。但於防止損
    害之發生，已盡相當之注意者，不在此限。不法侵害他人之
    身體者，對於被害人因此減少勞動能力，或增加生活上之需
    要時，應負損害賠償責任。不法侵害他人之身體者，被害人
    雖非財產上之損害，亦得請求賠償相當之金額。民法第184
    條第1 項前段、第191 條之2 、第193 條第1 項、第195 條
    第1 項前段分別定有明文。被告因駕車不慎造成原告受到傷
    害，被告自應就過失行為負損害賠償責任，是原告依侵權行
    為損害賠償之法律關係，請求被告賠償，依上開法律規定，
    自屬於法有據；惟原告請求賠償之各項金額，是否均應允許
    ，則審酌如下：
  (一)醫療費用部分：原告主張因本件車禍受傷後，經中壢天晟醫
    院急診、嗣轉送台中榮民總醫院住院開刀治療，及陸續門診
    、復健等支出醫療費共69,987元，有醫療費用收據為證，被
    告對此不爭執（見本院95年11月28日言詞辯論期日筆錄，本
    卷第107 頁），是原告請求醫療費用共69,987元，應予准許
    。
  (二)看護費用部分：原告主張受傷後住院期間需人照顧，支出看
    護費用，故請求被告賠償看護費用。兩造經協商後，均同意
    原告需人看護之期間計18天，而以一天2,000 元之看護費計
    算（同上開期日筆錄，本卷第107 頁），故原告可請求賠償
    之看護費共36,000元（2,000 元×18天＝36,000元）。
  (三)增加生活所需費用部分：原告主張車禍受傷醫治後出院，因
    須回診治療，而原告受傷後行動不便，需搭計程車前往復診
    ，因此支出交通費用。而兩造經協商後，均同意以15,000元
    為原告支出之交通費用額（同上開期日筆錄，本卷第107 頁
    ），故原告可得請求賠償之交通費用為15,000元。
  (四)減少勞動能力之損失部分：原告主張其係74年11月11日出生
    ，就讀私立南亞技術學院紡織科學系三年級，將於97年間23
    歲時畢業，至60歲為止，可從事紡織業之工作年數為37年，
    因被告之過失行為致原告之勞動能力受到減損，故請求被告
    賠償此部分之損失等語。查原告因本件車禍受有髖及大腿開
    放性傷口與右側股骨幹閉鎖性骨折傷害等事實，有診斷證明
    書為證。本院函台大醫院鑑定原告受傷後所喪失之勞動能力
    為何，經台大醫院回函稱：「一甲○○女士（以下簡稱洪女
    士）右股骨幹骨折癒合不良致右側髖部肌肉力量較健側差，
    等級為4 （總等級為5） ，故常以左腳承重，平衡能力比一
    般人稍差。以勞保殘廢標準而言，較接145 項『一下肢体遺
    存運動障礙』，惟此標準係以喪失生理運動範圍三分之一以
    上者，且此僅為標準之一。然洪女士右髖、膝之關節活動度
    約與健側腳相同，故應不適用勞保殘廢表之項目。二另依AM
    A Guide 股骨幹骨折癒合後有10-14 度之偏斜，全人損失約
    10% ，惟洪女士尚未達前述情況；AMA Guide 股骨頸骨折癒
    合不良，若有活動度受限制至多有12% 全人損失，惟洪女士
    係為股骨幹癒合不良。綜上顯示，洪女士之工作能力損失應
    在10 %以下，另考量其外觀有跛腳之感覺，以及工作能力測
    試顯示站姿耐力不足，故至少應有5%以上工作能力損失。」
    ，有台大醫院96年5 月21日校附醫秘字第0960205807號函在
    卷可稽（見本卷第123 頁），可知原告之工作能力確實受有
    約5%至10% 之間之減損。兩造協商後均同意以原告減少之工
    作能力比例為7.5%、工作年數37年、月薪24,006元，計算原
    告所減損之工作能力（見本院96年6 月26日言詞辯論期日筆
    錄），是原告可得請求工作能力減少之損失為445,622 元〔
    計算式為：24,006×12×0.075 ×20.00000000 （年別單利
    5%複式霍夫曼計算法37年之係數，扣除中間利息）＝445,62
    2 （小數點以下四捨五入）〕。是原告因本件車禍之發生致
    減少工作收入之損失為445,622 元。
  (五)精神慰撫金部分：按關於慰撫金之多寡，應以被害人精神上
    所受之苦痛為準據，亦應審酌被害人之地位、家況及加害人
    之地位，俾資為審判之依據，故應就兩造之身分、職業、教
    育程度、財產及經濟狀況，用以判斷非財產上損害之慰撫金
    數額（最高法院48年度台上字第1982號判例、86年度台上字
    第511 號判決參照）。本件原告因被告之過失傷害行為，受
    有髖及大腿開放性傷口與右側股骨幹閉鎖性骨折等傷害，終
    生無法完全康復（鑑定結果原告減少勞動能力約5%至10%）
    ，可見原告精神上確實受到極大痛苦，衡諸兩造之經濟情況
    、社會地位及資力等情觀之，認原告請求被告賠償1,000,00
    0 元之精神慰撫金，尚嫌過高，審酌後認被告應賠償400,00
    0 元之精神慰撫金為適當，是原告逾此數額之請求，應予駁
    回。
  (六)綜上，原告可得請求被告賠償之金額共計966,609 元（即醫
    藥費69,987元＋看護費36,000元＋交通費15,000元＋減少勞
    動能力之損失445,622 元＋精神慰撫金400,000 元＝966,60
    9 元）。
四、次按損害之發生或擴大，被害人與有過失者，法院得減輕賠
    償金額，或免除之。民法第217 條第1 項定有明文。本件原
    告於事發當時係騎機車行經交岔路口，因疏未注意車前狀況
    隨時採取必要安全措施，亦為本件車禍之肇事原因，有桃園
    縣政府警察局所繪製之道路交通事故現場圖附於刑事案件卷
    宗可憑，是本院審酌本件車禍發生經過、兩造應遵守交通規
    則之注意義務之可能性及要求，認原告與被告應各負擔二比
    八之過失責任比例，兩造對此並無意見（見本院95年11月28
    日言詞辯論期日筆錄），是依此過失責任比例酌定，原告就
    本件車禍所生之損害，應負與有過失之比例為十分之二，依
    此計算相抵後，原告可得請求被告賠償之數額為773,287 元
    （即966,609 ×80% ＝773,287 ，小數點以下四捨五入）。
五、綜上論述，原告依侵權行為之法律關係，請求被告賠償773,
    287 元及自本件起訴狀繕本送達被告之翌日即94年12月29日
    起至清償日止，按週年利率5 ％計算之利息，為有理由，應
    予准許；原告逾此範圍之請求，為無理由，應予駁回。兩造
    分別陳明願供擔保請准宣告假執行及免為假執行，就原告勝
    訴部分，均核無不合，爰分別酌定相當之擔保金額併准許之
    ，至原告敗訴部分，其假執行之聲請已失所附麗，應併予駁
    回。
六、本件事證已臻明確，兩造其餘之主張、陳述及所提之證據資
    料，核與本件判決結果無何影響，爰不一一論述，附此敘明
    。
七、據上論結，本件原告之訴為一部有理由，一部無理由，依民
    事訴訟法第79條、第390 條第2 項、第392 條第2 項，判決
    如主文。
中　　華　　民　　國　　96　　年　　7 　　月　　10　　日
                  民事第三庭    法　官　潘進柳
以上正本係照原本作成
如對本判決上訴，須於判決送達後20日內向本院提出上訴狀
中　　華　　民　　國　　96　　年　　7 　　月　　10　　日
                                書記官　李麗娟
